【裁判字號】    88,上更(一),465
【裁判日期】    890530
【裁判案由】    給付貨款
【裁判全文】
臺灣高等法院民事判決              八十八年度上更(一)字第四六五號
      上  訴  人    甲○○
      訴訟代理人    蔡榮德律師
      複訴訟代理人  吳武川律師
      上  訴  人    乙○○    .
      被上訴人      東元捲門事業股份有限公司  設台中縣清水鎮○○里○○路一
                              .
      法定代理人    陳嘉標    .
      訴訟代理人    陳太山    .
右當事人間請求給付貨款事件，上訴人對於中華民國八十六年十一月二十二日臺灣新
竹地方法院八十六年度訴字第四四四號第一審判決提起上訴，經最高法院發回更審本
院判決如左：
    主    文
上訴駁回。
第二審訴訟費用由上訴人負擔。
    事    實
甲、上訴人方面：
壹、上訴人乙○○方面：
    於更審前之聲明及陳述詳原判決及發回前本院判決記載，惟於本院審理中未於言
    詞辯論期日到場亦未據提出任何書狀作何聲明及陳述。
貳、上訴人甲○○方面：
一、聲明：
  (一)原判決廢棄。
  (二)右廢棄部分，被上訴人在第一審之訴及假執行之聲請均駁回。
二、陳述：除與原判決及發回前本院判決記載相同者，茲引用外，補陳略稱：
  (一)上訴人並未向被上訴人購貨，被上訴人將貨送至其新竹營業所，又其送貨單上無
    一是上訴人或上訴人之親人簽名。
  (二)被上訴人公司印製之廣告上明載新竹營業所及其各地之營業所，其否認未有新竹
    業所，明顯不實。
乙、被上訴人方面：
一、聲明：上訴駁回。
二、陳述：除與原判決及發回前本院判決記載相同者，茲引用外，補陳略稱：
    有關貨款付款日期，當時雙方有口頭約定，當月送貨，次月送帳單，送帳單後兩
    個月開票付款，但無書面記載。因當時有收客票，其中有一張客票在四個月內，
    所以有不一致的情形，但其他都在四個月以上也有高達六個月的支票。
    理    由
一、按既以共有之合夥債權債務為訴訟事件，在該合夥人間自係有必須合一確定之必
    要，共同訴訟其中之一人上訴，應視與全體所為同（最高法院十八年度上字第八
    四八號判例意旨參照）。本件被上訴人起訴主張上訴人甲○○與乙○○二人合夥
    經營鐵捲門銷售生意，積欠被上訴人貨款新台幣（下同）五十九萬三千二百五十
    六元迄未給付，爰訴請上訴人甲○○與乙○○給付貨款，依上開判例意旨，上訴
    人甲○○與乙○○間自有必須合一確定之必要，雖僅由甲○○聲明上訴，應視與
    全體所為同，故仍將乙○○併列為上訴人；又上訴人乙○○未於言詞辯論期日到
    場，核無民事訴訟法第三百八十六條所列各款情形之一，爰依被上訴人聲請，由
    其一造辯論而為判決，均此敘明。
二、被上訴人起訴主張：上訴人在新竹縣竹北市○○路一七八號合夥經營鐵捲門銷售
    生意，自民國（下同）八十三年四月間起至八十四年二月間止，陸續向被上訴人
    訂購價值三百六十萬六千七百六十八元之鐵捲門材料，除先後已付貨款三百零一
    萬三千五百十二元外，尚積欠五十九萬三千二百五十六元，屢經催索，均不獲置
    理，為此依買賣契約關係，求為命上訴人給付五十九萬三千二百五十六元本息之
    判決。
三、上訴人乙○○則以：被上訴人所出之貨品有瑕疵，被上訴人未配合處理，且客戶
    所積欠之貨款係上訴人離開合夥以後之事，要與上訴人無涉等語資為抗辯，上訴
    人甲○○亦以：被上訴人所出之貨品有瑕疵，經通知被上訴人修補，未獲置理，
    且系爭貨品買賣係被上訴人與訴外人新埔公司簽訂之買賣契約，上訴人並未收受
    貨品，亦未向被上訴人訂貨，被上訴人應向新埔公司請求，退而言之，被上訴人
    請求權已罹二年之時效而消滅等語資為抗辯。
四、被上訴人主張上訴人合夥經營鐵捲門銷售生意，自八十三年四月間起至八十四年
    二月間為止，陸續向被上訴人購買價值三百六十萬六千七百六十八元之鐵捲門材
    料，已付三百零一萬三千五百一十二元，尚積欠五十九萬三千二百五十六元迄未
    給付之事實，為上訴人等在原審所不爭執，並有由被上訴人提出上訴人不否認真
    正之送貨單在卷為證，被上訴人上開主張之事實，應堪信為真實。
五、上訴人等以前揭情詞資為抗辯，惟查：
(一)上訴人等主張貨有瑕疵，雖據提出新埔公司證明單一件為證，惟為被上訴人所否
    認，經原審依上訴人之聲請至新竹縣新埔鎮○○路第二０六、一七六、一六二、
    一六八號勘驗結果，第一六二、一六八、一七六號均屬正常，而第二０六號鐵捲
    門上捲有二處聲音較大，放下有一處聲音較大，被上訴人指稱係因施工不當，非
    鋼材有瑕疵，上訴人亦不爭執，且上訴人甲○○亦自認該等鐵捲門之按裝已達標
    準程度，有八十六年十月八日勘驗筆錄附卷可稽，上訴人所辯貨物有瑕疵云云，
    顯非可採。
(二)按當事人主張有利於己之事實者，就其事實有舉證之責任，民事訴訟法第二百七
    十七條定有明文。上訴人主張部分退貨被上訴人未處理，不僅為被上訴人所否認
    ，且上訴人就部分退貨未經被上訴人處理之事實，並未舉證以實其說，上訴人上
    開抗辯顯非可採。
(三)上訴人乙○○雖以客戶欠款為其離開合夥後之事等語置辯，上訴人甲○○雖以上
    訴人乙○○尚有三筆貨款未收回，該三筆貨款應由上訴人乙○○負責等語置辯。
    惟查上訴人乙○○所辯客戶欠款一事縱令屬實，亦與本件被上訴人之請求無涉，
    又上訴人甲○○所辯上訴人乙○○尚有三筆貨款未收回，該三筆貨款應由上訴人
    乙○○負責云云，此亦為合夥人間內部關係，不足以對抗本件被上訴人之請求，
    是上訴人二人上開抗辯均無足取。
(四)上訴人甲○○另以系爭鐵捲門工程合約書係被上訴人與新埔公司簽約承攬鐵捲門
    工程，被上訴人應向新埔公司請求為抗辯，並提出統一發票、承攬捲門工程合約
    書各一件為證，惟為被上訴人所否認，並指稱該合約書與本件請求上訴人給付之
    貨款無關，該發票係被上訴人與新埔公司另一筆交易，與本件請求給付之貨款亦
    無關。經查，上訴人甲○○對該承攬工程合約書及發票所載與本件被上訴人之請
    求有何關係既未舉證以明之，且上訴人甲○○曾向新埔公司收取價款之事實亦經
    證人即新埔公司工地主任張振營在更審前本院審理中到場結證在卷，上訴人甲○
    ○亦到場自認「大部分貨款為乙○○收的，我只收一部分」 (見更審前本院卷第
    八一頁)，上訴人乙○○於更審前本院亦證稱：(問：新竹營業所之負責人為何人
    ？) 甲○○，我是執行經理，任何事我口頭向甲○○報告，甲○○全權授權與我
    ，東元捲門公司未與新竹所簽約，因為新竹所無法提供不動產當擔保，我們刻東
    元捲門公司之印章係經董事長甲○○同意的等語 (見更審前本院卷第六一頁背面
    ），益徵本件係上訴人以被上訴人之名義與訴外人新埔公司簽訂承攬捲門工程合
    約書，惟契約仍存在於兩造之間，是上訴人上開抗辯顯不可採。
(五)查商人、製造人、手工業人所供給之商品及產物之代價，其請求權因二年間不行
    使而消滅，民法第一百二十七條第八款固有明文規定。被上訴人主張兩造就付款
    方式係以口頭約定，即本月份出貨，次月初先給帳單，由上訴人核對後於次月底
    收款時再有二個月之期票緩衝期，合計共四個月等情，雖為上訴人所否認，惟被
    上訴人於第一審提出附卷之送貨單及上訴人所不否認之付款明細表為證，且觀諸
    卷附上述送貨單及付款明細表所載：八十三年四月至六月貨款，付款日期為八十
    三年十月二十八日；八十三年八月貨款，付款日期為八十三年十月二十八日、十
    二月二十八日；八十三年九月貨款，付款日期為八十四年一月二十九日、四月十
    八日；八三年十月貨款，付款日期為八十四年五月二十九日、八月二十三日；．
    ．．（見更審前本院卷第一○二頁），於上開付款明細表中僅有一張未達四個月
    ，其餘均已超過四個月，甚至達九個月，而該張未達四個月者，係由上訴人轉交
    之客票，其發票日期自非上訴人所能決定，自難僅以此張客票之發票日在兩造約
    定付款日之前，遽而否定上述付款期限之事實及兩造關於付款期限之約定，此外
    ，上訴人復未能舉證兩造之交易有於送貨當日即付清貨款之情事，其所為抗辯尚
    屬無據，自應認被上訴人之主張為真實。本件上訴人等向被上訴人最後買受鐵捲
    門之材料係至八十四年二月間為止，而於八十四年二月間之貨款為七十四萬七千
    四百九十一元，依兩造自八十三年四月起之交易情形，其付款日期均在送貨後四
    個月付款，已如前述，則上訴人等迄至八十四年二月間為止積欠貨款五十九萬三
    千二百五十六元，應係八十四年二月份之貨款，其付款日則為八十四年六月二十
    七日，此亦有記載上訴人等於八十四年六月二十七日僅付款四萬三千三百一十二
    元之該明細表足稽，是其請求權應於八十四年六月二十七日始可行使，依民法第
    一百二十八條規定消滅時效自請求權可行使時起算，本件被上訴人之請求權應於
    八十六年六月二十七日始為消滅，而被上訴人已於時效消滅前之同年五月八日向
    原法院起訴請求，迄未逾二年之期間，上訴人甲○○為時效之抗辯，顯不足取。
六、綜上所述，買受人對於出賣人有交付約定價金之義務，民法第三百六十七條定有
    明文，上訴人向被上訴人買受鐵捲門之材料，尚積欠貨款五十九萬三千二百五十
    六元，依上開法條規定，上訴人自有給付之義務，被上訴人依買賣契約關係訴請
    上訴人給付，於法尚非無據，應予准許。又遲延之債務，以支付金錢為標的者，
    債權人得請求依法定利率計算之遲延利息；應付利息之債務，其利率未經約定，
    亦無法律可據者，週年利率為百分之五，民法第二百三十三條第一項前段、第二
    百零三條分別定有明文，本件被上訴人請求上訴人應給付前揭貨款，以起訴狀代
    催告履行，而請求自起訴狀繕本送達（八十六年六月二十三日）之翌日即八十六
    年六月二十四日起至清償日止按週年利率百分之五計算之遲延利息，依上開法條
    規定，於法亦無不合，應予准許。原判決因而為被上訴人勝訴判決並依被上訴人
    陳明願供擔保以代釋明聲請宣告假執行而酌定擔保金額准許之，經核尚無違誤，
    上訴意旨仍執陳詞指摘原判決不當求予廢棄，非有理由，應駁回其上訴。又上訴
    人於上訴程序中陳明願供擔保以代釋明，請求宣告免為假執行，惟查本件上訴所
    得受之利益未逾新台幣一百萬元，依法不得上訴第三審，經本院判決即告確定，
    所請免為假執行之宣告，即無必要，自無庸再予宣告。
七、本件事證已臻明確，兩造其他攻擊、防禦方法及提出本經授用之證據，經斟酌後
    認不影響判決基礎，無逐一論述必要，併此明。
八、據上論結，本件上訴為無理由，依民事訴訟法第四百四十九條第一項、第七十八
    條、第八十五條第一項前段、第四百六十三條、第三百八十五條第一項，判決如
    主文。
中      華      民      國    八十九    年      五      月      三十    日
                              臺灣高等法院民事第二庭
                                  審判長法  官  尤  豐  彥
                                        法  官  梁  玉  芬
                                        法  官  魏  麗  娟
右正本係照原本作成。
不得上訴。
中      華      民      國    八十九    年      五      月     三十一   日
                                        書記官  曾  瓊  安


司法院資訊處製作；財團法人民間司法改革基金會備份。
